【裁判字號】    99,易,775
【裁判日期】    991117
【裁判案由】    竊盜
【裁判全文】
臺灣嘉義地方法院刑事判決               99年度易字第775號
公  訴  人  臺灣嘉義地方法院檢察署檢察官
被      告  黃正中
上列被告因竊盜案件，經檢察官提起公訴（99年度偵字第7827號
），被告於準備程序中就被訴事實為有罪之陳述，本院裁定改依
簡式審判程序審理，判決如下：
    主  文
黃正中犯刑法第三百二十一條第一項第一、三款之竊盜罪，累犯
，處有期徒刑壹年貳月，扣案鉗子、美工刀、梅花扳手各壹支、
鋸片壹個、棉紗手套壹雙，均沒收。
    犯 罪 事 實
一、黃正中前因竊盜案件，經臺灣屏東地方法院於民國94年5月3
    0日，以94年度簡字第468號判決判處有期徒刑6月確定，又
    因違反毒品危害防制條例案件，經同法院於94年12月19日，
    以94年度簡字第1510號判決判處有期徒刑4月，復因強盜案
    件，經臺灣新竹地方法院於94年12月26日，以94年度訴字第
    291號判決判處有期徒刑3年8月確定，上開各罪經減刑裁定
    應執行3年11月確定，於97年9月25日縮短刑期假釋出監，付
    保護管束，於98年8月6日保護管束期滿，假釋未經撤銷，所
    餘未執行之刑以已執行論而執行完畢，詎仍不知悔改，復意
    圖為自己不法之所有，基於竊盜之犯意，於99年10月4日之
    夜間凌晨1時30分許，攜帶其所有客觀上足對人之生命、身
    體、安全構成威脅，具有危險性而可作為兇器使用之鉗子、
    美工刀、梅花扳手各1支、鋸片1個及供犯罪使用之棉紗手套
    1雙，駕駛車牌KM-7959號自小客貨車至嘉義縣民雄鄉○○村
    ○○○街中正大鎮公寓大樓（下稱中正大鎮），侵入現有人
    居住之該大樓地下室，雙手戴上棉紗手套，打開配電箱，持
    鋸片鋸斷靠近發電機之塑膠管，再以鉗子剪斷塑膠管內之電
    纜線，抽出電纜線，再將電纜線剪成段搬運上車，得手後旋
    即駕車載運離開，嗣於同日凌晨3時許，行經嘉義縣民雄鄉
    台一線與虎尾寮育品蘭花園路口時，經警見其形跡可疑，加
    以攔檢而查獲，並扣得上開電纜線（重323斤，市價約新臺
    幣28,950元）及鉗子、美工刀、梅花扳手各1支、鋸片1個、
    棉紗手套1雙，而悉上情。
二、案經嘉義縣警察局民雄分局報告臺灣嘉義地方法院檢察署檢
    察官偵查起訴。
    理  由
壹、程序事項
    按除簡式審判程序及簡易程序及第376條第1款、第2款所列
    之罪之案件外，第一審應行合議審判，又除被告所犯為死刑
    、無期徒刑、最輕本刑為3年以上有期徒刑之罪或高等法院
    管轄第一審案件者外，於刑事訴訟法第273條第1項程序進行
    中，被告先就被訴事實為有罪之陳述時，審判長得告知被告
    簡式審判程序之旨，並聽取當事人、代理人、辯護人及輔佐
    人之意見後，裁定進行簡式審判程序，刑事訴訟法第284條
    之1、第273條之1第1項分別定有明文。查本件被告黃正中所
    犯係屬刑事訴訟法第376條第2款所列之罪，依法獨任進行審
    理程序，又被告於本院行準備程序時就被訴事實為有罪之陳
    述，依前揭規定，經聽取當事人之意見後，裁定改行簡式審
    判程序。另簡式審判程序之證據調查，依刑事訴訟法第273
    條之2規定，不適用證據提示、交互詰問及傳聞法則有關證
    據能力限制等規定，是卷內所列之各項證據，自得作為證據
    ，合先敘明。
貳、實體事項
一、前揭犯罪事實，業據被告黃正中於偵查中及本院準備程序、
    審理時坦白承認（見偵查卷第32、42至43頁；本院卷第46、
    49頁），核與證人即中正大鎮管理委員會主委蔡秀琴於警詢
    證述之情節相符（見偵查卷第34至35頁），並有扣押書、被
    害報告書、贓物認領保管單、照片6張附卷可稽（見警卷第1
    5頁；偵查卷第37至41頁），此外，復有被告所有，攜帶至
    現場之鉗子、美工刀、梅花扳手各1支、鋸片1個、棉紗手套
    1雙扣案為憑，均堪為補強證據，足以擔保被告前述任意性
    自白與事實相符。綜上所述，本件事證明確，被告前揭犯行
    洵堪認定，應依法論科。
二、論罪科刑
(一)、按大樓式或公寓式住宅之地下室，係附屬於該大樓或公寓，
    為該種住宅居住人生活起居場所之一部分，與住宅之關係密
    不可分，如於夜間侵入該種住宅地下室竊盜，自應依刑法第
    321條第1項第1款論罪（最高法院82年度台上字第5704號判
    決意旨參照），又刑法第321條第1項第3款之攜帶兇器竊盜
    罪，係以行為人攜帶兇器為其加重條件，此所謂兇器，其種
    類並無限制，凡客觀上足以對人之生命、身體、安全構成威
    脅，具有危險性之兇器為已足，並不以攜帶之初有行兇之意
    圖為必要，且該條文係以行為人攜帶兇器竊盜為其加重條件
    ，只要於竊盜時攜帶兇器，即構成加重竊盜罪名，因立法所
    規範者為攜帶兇器竊盜即屬於加重條件，而不以取出兇器犯
    之為必要（最高法院79年台上字第5253號判例、94年度台上
    字第3149號判決意旨可供參照）。本件被告攜帶之鉗子、美
    工刀、梅花扳手各1支、鋸片1個，衡情均為鋼鐵材質，極易
    用以傷人，客觀上自屬足以對人之生命、身體、安全構成威
    脅，顯為具有危險性之兇器無訛，且鉗子與鋸片已用於割斷
    本件之電纜線，又縱被告攜帶上開工具行竊，自始並無持以
    行兇之意圖，或並未取出供竊盜電纜線之用，揆以首揭說明
    ，仍應該當攜帶兇器竊盜罪，是核被告所為，均係犯刑法第
    321條第1項第1、3款之竊盜罪，公訴意旨漏未論及被告亦涉
    犯刑法第321條第1項第1款之竊盜罪嫌，然起訴犯罪事實已
    有記載，自為起訴效力所及，並經本院當庭諭知被告（見本
    院卷第46頁），以維其權益當庭更正，併以敘明。
(二)、被告前因竊盜等案件，經法院分別判決確定，復經減刑裁定
    應執行3年11月確定，於97年9月25日縮短刑期假釋出監，付
    保護管束，於98年8月6日保護管束期滿，假釋未經撤銷，所
    餘未執行之刑以已執行論而執行完畢，詳如犯罪事實欄所載
    ，亦有臺灣高等法院被告前案紀錄表各1份附卷供憑，其於
    受徒刑之執行完畢，5年以內故意再犯本件有期徒刑以上之
    罪，為累犯，應依刑法第47條第1項規定，加重其刑。
(三)、爰審酌被告國中畢業之智識程度，正值青壯，卻不思以正當
    方式獲取所需，竟為圖變賣獲利，竊取公寓大廈之電纜線，
    影響住戶之正常使用，造成之損害非輕，且迄未賠償之，又
    攜帶兇器行竊，對於社會治安亦有危害，然衡被告犯後坦承
    犯行，竊得物品之價值，本件犯行之手段、方式，尚未變賣
    獲利即為警查獲，自承與父親同住、從事臨時工工作之家庭
    、經濟狀況暨公訴意旨具體求處有期徒刑1年2月之意見等一
    切情狀，量處如主文所示之刑，以示懲儆。
(四)、至於公訴意旨請求對被告同時宣告強制工作，雖非無據，惟
    按保安處分係對受處分人將來之危險性所為拘束其身體、自
    由之處置，以達教化與治療之目的，為刑罰之補充制度，本
    諸法治國家保障人權之原理及刑法之保護作用，其法律規定
    之內容，應受比例原則之規範，使保安處分之宣告，與行為
    人所為行為之嚴重性，行為人所表現之危險性，及對行為人
    未來行為之期待性相當（司法院大法官釋字第471號解釋可
    資參照）。查本件被告竊盜犯罪僅1次，又前案即94年間所
    犯竊盜案件，於97年9月25日縮短刑期假釋出監，付保護管
    束，於98年8月6日保護管束期滿，並無犯罪案件，而致假釋
    經撤銷，復於99年2月21日犯竊盜案件，經臺灣屏東地方法
    院於99年7月12日，以99年度易字第342號判決判處有期徒刑
    8月確定，再於99年4月27日犯竊盜案件，經臺灣新竹地方法
    院檢察署檢察官以99年度偵字第3505號提起公訴，尚在法院
    審理中，另有施用第二級毒品案件，經臺灣屏東地方法院於
    99年7月27日，以99年度簡字第1152號判決判處有期徒刑5月
    確定，此有判決書、起訴書及上開被告前案紀錄表在卷可參
    （見本院卷第5至14、34至38頁），而本件犯罪時間為99年1
    0月4日，衡以前揭案件之犯罪時間難謂密接，尚不得執此逕
    謂被告有犯罪之習慣，並審酌被告行為之嚴重性、所表現之
    危險性及對於未來行為之期待性，本院認為以被告本件犯行
    觀察，以所量之刑罰相繩，靜觀後效已足，尚無令入勞動場
    所強制工作之必要，併此敘明。
三、本件扣得之鉗子、美工刀、梅花扳手各1支、鋸片1個、棉紗
    手套1雙，其中鉗子1支、鋸片1個、棉紗手套1雙係供犯本件
    竊盜犯行所用之物，美工刀、梅花扳手各1支則係被告攜帶
    至現場，預備供犯罪所用之物，均為被告所有，業據其供明
    在卷（見本院卷第46頁），應依刑法第38條第1項第2款之規
    定，併予宣告沒收。
據上論斷，應刑事訴訟法第273條之1第1項、第299條第1項前段
、刑法第321條第1項第1款、第3款、第47條第1項、第38條第1項
第2款，判決如主文。
本案經檢察官郭志明到庭執行職務。
中    華    民    國    99    年    11    月    17    日
                  刑事第二庭    法  官  林青怡
以上正本證明與原本無異。
如不服本判決應於收受判決後10日內向本院提出上訴書狀，並應
敘述具體理由；其未敘述上訴理由者，應於上訴期間屆滿後20日
內向本院補提理由書（均須按他造當事人之人數附繕本）「切勿
逕送上級法院」。告訴人或被害人如對於本判決不服者，應具備
理由請求檢察官上訴，其上訴期間之計算係以檢察官收受判決正
本之日期為準。
中    華    民    國    99    年    11    月    17    日
                                書記官  江芳耀
附錄論罪科刑法條
刑法第321條
犯竊盜罪而有左列情形之一者，處六月以上、五年以下有期徒刑
：
一、於夜間侵入住宅或有人居住之建築物、船艦或隱匿其內而犯
    之者。
二、毀越門扇、牆垣或其他安全設備而犯之者。
三、攜帶兇器而犯之者。
四、結夥三人以上而犯之者。
五、乘火災、水災或其他災害之際而犯之者。
六、在車站或埠頭而犯之者。
前項之未遂犯罰之。

司法院資訊處製作；財團法人民間司法改革基金會備份。
